【裁判字號】    89,重訴,499
【裁判日期】    900315
【裁判案由】    損害賠償
【裁判全文】
臺灣士林地方法院民事判決  八十九年度重訴字第四九九號
    原      告  辛○○
                己○○
                庚○○
                戊○○
                子○○
                丑○○
                寅○○
                丁○○
                壬○○
                癸○○
                甲○○
    共      同
    訴訟代理人  張文坤律師
    被      告  乙○○      住台北縣淡水鎮三空泉八之一號
                              .
                丙○○○    住.
                              .
右當事人間損害賠償事件，本院判決如左：
    主    文
被告應連帶給付原告甲○○、子○○、癸○○各新台幣壹拾壹萬玖仟元及自民國八十
八年三月十九日起，至清償日止，按週年利率百分之五計算之利息。
被告應連帶給付原告庚○○新台幣肆萬肆仟元及自民國八十八年三月十九日起，至清
償日止，按週年利率百分之五計算之利息。
被告應連帶給付原告寅○○、丁○○、壬○○、丑○○各新台幣柒萬伍仟元及自民國
八十八年三月十九日起，至清償日止，按週年利率百分之五計算之利息。
被告應連帶給付原告辛○○新台幣壹拾伍萬元及自民國八十八年三月十九日起，至清
償日止，按週年利率百分之五計算之利息。
被告應連帶給付原告己○○新台幣壹拾壹萬貳仟元及自民國八十八年三月十九日起，
至清償日止，按週年利率百分之五計算之利息。
被告應連帶給付原告戊○○新台幣陸萬肆仟貳佰元及自民國八十八年三月十九日起，
至清償日止，按週年利率百分之五計算之利息。
原告其餘之訴駁回。
訴訟費用由被告連帶負擔百分之十二，原告甲○○、子○○、癸○○各負擔百分之八
，庚○○負擔百分之九，原告寅○○負擔百分之七，原告丁○○、壬○○、丑○○各
負擔百分之六，原告辛○○負擔百分之九，原告己○○負擔百分之七，原告戊○○負
擔百分之十四。
    事    實
甲、原告方面：
  一、聲明：被告應連帶給付原告辛○○新台幣（下同）一百萬元、丑○○五十萬元
      、寅○○七十六萬元、丁○○五十萬元、子○○一百三十四萬元、戊○○一百
      三十六萬元、癸○○八十四萬元、甲○○八十四萬元、庚○○八十四萬元、己○○七十六萬元、壬○○五十萬元及自起訴狀繕本送達翌日起，至清償日止，
      按週年利率百分之五計算之利息。
  二、陳述：
  （一）被告乙○○、丙○○○共招組民間互助會，計有：
      １、原告甲○○、子○○、癸○○、庚○○參加會款三萬元，招募之會員連會
          首共三十七人，自八十四年七月十五日起至八十七年七月十五日止，每月
          開標一次之互助會。
      ２、原告己○○、寅○○、丁○○、壬○○、丑○○、甲○○、子○○、許鳳
          霞參加會款二萬元之互助會一會，原告辛○○以阿雪、雪蘭名義參加二會
          ，該互助會自八十五年三月一日起至八十八年四月一日止，每月一日開標
          一次，每年三、九月十五日各加開標一次，會員連會首共計四十五人。
      ３、原告己○○參加會款二萬元之互助會一會，自八十六年一月二十五日起至
          八十七年十月二十五日止，每月二十五日開標一次，連會首共計二十三人
          。
      ４、原告戊○○參加一萬元互助會三會，自八十四年一月五日起至八十六年十
          二月二十日止，每月五日開標一次，每半年即六、十二月二十日加開標一
          次。
  （二）詎被告二人竟基於共同意圖為自己不法所有之概括犯意，連續冒用未到場參
        與開標之會員名義，並偽造該未到場參與競標之會員署名以填寫偽造標單並
        行使之方式，多次冒標，致活會會員陷於錯誤，而交付會款予被告收受。查
        原告等人因此受詐騙金額如下：辛○○一百萬元、丑○○五十萬元、寅○○
        七十六萬元、丁○○五十萬元、子○○一百三十四萬元、戊○○一百三十六
        萬元、癸○○八十四萬元、甲○○八十四萬元、庚○○八十四萬元、己○○
        七十六萬元、壬○○五十萬元。被告等共同侵權行為，依民法第一百八十五
        條第一、二項規定應連帶負損害賠償責任。
乙、被告方面：
    被告未於言詞辯論期日到場，亦未提出準備書狀作何聲明或陳述。
    理    由
一、本件被告未於言詞辯論期日到場，核無民事訴訟法第三百八十六條各款所列情形
    ，爰依原告之聲請，由其一造辯論而為判決。
二、查原告甲○○、子○○、癸○○、庚○○主張渠參加被告招募之民間互助會，會
    員連會首共三十七人，會期自八十四年七月十五日起至八十七年七月十五日止，
    每月開標一次，每會三萬元，原告甲○○、子○○、癸○○、庚○○各參加一會
    （下稱Ａ會）；原告己○○、寅○○、丁○○、壬○○、丑○○、甲○○、子○○、癸○○參加被告招募之二萬元互助會各一會，原告辛○○以阿雪、雪蘭名義
    參加二會，該互助會會期自八十五年三月一日起至八十八年四月一日止，每月一
    日開標一次，每年三、九月十五日各加開標一次，會員連會首共計四十五人（下
    稱Ｂ會）；原告己○○參加被告招募之二萬元之互助會一會，會期自八十六年一
    月二十五日起至八十七年十月二十五日止，每月二十五日開標一次，連會首共計
    二十三人（下稱Ｃ會）；原告戊○○參加被告招募之一萬元互助會三會，會期自
    八十四年一月五日起至八十六年十二月二十日止，每月五日開標一次，每半年即
    六、十二月二十日加開標一次（下稱Ｄ會），詎被告二人竟基於共同意圖為自己
    不法所有之概括犯意，連續冒用未到場參與開標之會員名義，並偽造該未到場參
    與競標之會員署名以填寫偽造標單並行使之方式，多次冒標，致活會會員陷於錯
    誤，而交付會款予被告收受，原告等人因此受詐騙金額如下：辛○○一百萬元、
    丑○○五十萬元、寅○○七十六萬元、丁○○五十萬元、子○○一百三十四萬元
    、戊○○一百三十六萬元、癸○○八十四萬元、甲○○八十四萬元、庚○○八十
    四萬元、己○○七十六萬元、壬○○五十萬元等情，固據原告提出互助會單為證
    。惟查依卷附本院八十七年度自字第二四號刑事判決之認定：
    被告於Ａ會僅冒標二次，分別係八十五年九月十五日冒標八千，向原告甲○○
      、子○○、癸○○、庚○○各詐騙二萬二千元，於八十六年四月十五日冒標八
      千元，向原告甲○○、子○○、癸○○、庚○○各詐騙二萬二千元；
    被告於Ｂ會冒標五次，乃八十五年十一月一日冒標五千元，向原告甲○○、子
      ○○、癸○○、寅○○、丁○○、壬○○、丑○○、己○○各詐騙一萬五千元
      、向原告辛○○詐騙三萬元；於八十六年四月一日冒標五千元，向原告甲○○
      、子○○、癸○○、寅○○、丁○○、壬○○、丑○○、己○○各詐騙一萬五
      千元、向原告辛○○詐騙三萬元；於八十六五月一日冒標五千元，向原告甲○○、子○○、癸○○、寅○○、丁○○、壬○○、丑○○、己○○各詐騙一萬
      五千元、向原告辛○○詐騙三萬元；於八十六年六月一日冒標五千元，向原告
      甲○○、子○○、癸○○、寅○○、丁○○、壬○○、丑○○、己○○各詐騙
      一萬五千元、向原告辛○○詐騙三萬元；
    被告於Ｃ會詐騙原告己○○會頭錢二萬元、於八十六年五月二十五日冒標一會
      三千元，向原告己○○詐得一萬七千元。
    被告於Ｄ會僅冒標三次，分別為八十四年十一月五日冒標二千六百元，向原告
      戊○○詐得二萬二千二百元（7400×3＝22200）、八十五年十一月五日冒標三
      千元，向原告戊○○詐得二萬一千元（7000×3＝21000）、八十六年五月五日
      冒標三千元，向原告戊○○詐得二萬一千元（7000×3＝21000）。
    至於其餘各月並無冒標情事，原告亦未能舉證證明被告有其他冒標之侵權行為。
    是本院認原告甲○○、子○○、癸○○、庚○○主張被告於Ａ會冒標二次，向渠
    等各詐騙得款四萬四千元（22000×2＝44000）， 原告甲○○、子○○、癸○○
    、寅○○、丁○○、壬○○、丑○○、己○○主張被告於Ｂ會冒標一次向渠等各
    詐騙七萬五千元（15000×5＝75000）、原告辛○○主張參加二會受詐騙十五萬
    元（75000×2＝150000）；原告己○○參加Ｃ會受詐騙三萬七千元（20000＋
    17000＝37000）；原告戊○○主張被告於Ｄ會冒標三次受詐騙六萬四千二百元（
    22000＋21000＋21000＝64200）之事實，應可採信。
三、按因故意或過失，不法侵害他人權利者，負損害賠償責任，民法第一百八十四條
    第一項前段有明文規定。又，數人共同不法侵害他人之權利者，連帶負損害賠償
    責任，同法第一百八十五條亦有明文規定。查被告共同冒標詐騙原告支付會款，
    核屬故意不法侵害原告權利，依上開說明，應負連帶賠償責任。從而，原告本於
    侵權行為法律關係，原告甲○○、子○○、癸○○各請求被告連帶賠償十一萬九
    千元（44000＋75000＝119000），原告庚○○請求被告連帶賠償四萬四千元，原
    告寅○○、丁○○、壬○○、丑○○請求被告連帶賠償七萬五千元，辛○○請求
    被告連帶賠償十五萬元，原告己○○請求被告連帶賠償十一萬二千元（75000＋
    37000＝112000 ），原告戊○○請求被告連帶賠償六萬四千二百元，並均自起訴
    狀繕本送達被告翌日即八十八年三月十九日起至清償日止，按週年利率百分之五
    計算之法定遲延利息，核屬有理，應予准許。至於原告超過上開範圍之請求，因
    係正常標會程序所交付會款，並非受被告詐欺所交付，原告依侵權行為之法律關
    係請求被告賠償，即為無據，應予駁回。至於原告得否依其他法律關係請求被告
    給付，則為另一問題，併此敘明。
四、據上論結，原告之訴為有一部理由，一部無理由，依民事訴訟法第三百八十五條
    第一項前段、第七十九條但書、第八十五條第二項判決如主文。
中      華      民      國    九十      年      三      月      十五    日
                                    臺灣士林地方法院民事第三庭
~B法      官  洪慕芳
右為正本係照原本作成。
如對本判決上訴須於判決送達後廿日內向本院提出上訴狀。
中      華      民      國    九十      年      三      月      十九    日
~B法院書記官  周霙蘭


司法院資訊處製作；財團法人民間司法改革基金會備份。
